【裁判字號】    98,易,1193
【裁判日期】    980505
【裁判案由】    傷害等
【裁判全文】
臺灣臺中地方法院刑事判決              98年度易字第1193號
公  訴  人  臺灣臺中地方法院檢察署檢察官
被      告  丙○○
被      告  甲○○
上列二  人
選任辯護人  蔡宜宏律師
上列被告因家庭暴力防治法之傷害等案件，經檢察官提起公訴（
98 年度偵字第5458號），本院判決如下：
    主    文
丙○○、甲○○共同傷害人之身體，各處拘役參拾日，如易科罰
金，均以新台幣壹仟元折算壹日。
丙○○被訴恐嚇危害安全罪部分無罪。
    犯罪事實
一、丙○○為乙○○之繼子，甲○○為丙○○之妻，丙○○與甲○○均有家庭暴力防治法第三條第三款之直系姻親之關係，
    丙○○、甲○○因認乙○○棄養其父親廖慶堂，於民國（下
    同）九十七年八月四日下午六時許之某時，前往台中縣大里
    市○○○路四九二巷三十七號之乙○○之住處，敲門要求乙○○出來，因乙○○未馬上出來，丙○○竟破壞上址大門（
    毀損罪未經提出告訴），乙○○乃出來質問丙○○、甲○○
    為何毀損大門，雙方再生口角，丙○○、甲○○竟萌生共同
    傷害乙○○之犯意聯絡，由丙○○抓住乙○○之手，甲○○
    持不明之物體或徒手毆擊乙○○頭部之方式，共同毆打乙○○，致乙○○受有右手臂及手肘挫傷合併血腫、疑似腦震盪
    之傷害。
二、案經乙○○訴請臺灣臺中地方法院檢察署檢察官偵查起訴。
    理    由
甲、有罪部分：
一、訊據被告丙○○、甲○○坦承於上開時地到乙○○住處要求
    乙○○扶養其父廖慶堂等情不諱，惟矢口否認有傷害乙○○
    之犯行，辯稱：九十七年八月四日渠等到案發現場，想以手
    機錄影採證，乙○○還將甲○○之手機摔壞，渠等沒有毆打
    乙○○云云，惟查：上揭事實，業據告訴人乙○○於偵查、
    審理中迭次指訴綦詳，核與證人李中正於本院九十七年度暫
    家護字第七七０號案件中結證及本院審理時結證稱：伊接到
    兒子電話通知上情乃趕到案發現場，看到乙○○頭部、手部
    受傷等語相符，並與卷附之驗傷診斷證明書所載之受傷部位
    相符，另查本案告訴人乙○○為三十一年二月二十二日生之
    人，有卷附資料可參，案發時年屆六十六，復染有重大疾病
    ，被告二人均係三十多歲之壯年，登門要求蒐證，乙○○顯
    難以肢體對抗，被告二人離去後乙○○身體復出現傷勢，告
    訴人指稱上開傷害為被告二人合力造成，衡諸上開驗傷診斷
    書及證人之證詞，認告訴人所指應屬可採，被告二人空言否
    認傷害云云，顯係卸責之詞，不足採信，至於證人李淑琴、
    廖昌永、ＳＵＲＹＡＴＵＮ固均證稱沒有看到被告二人毆打
    乙○○等語，惟上開傷害犯行發生之時間甚為短暫，難認上
    開證人始終在場目擊所有經過，自難為有利於被告二人之證
    據，本案事證明確，被告犯行洵堪認定，依法應予論科。
二、核被告丙○○、甲○○所為係犯刑法第二百七十七條第一項
    之家庭暴力防治法之傷害罪。被告二人上開傷害犯行有犯意
    聯絡與行為分擔，俱應論以共同正犯。爰審酌被告二人均素
    行良好，因一時失慮而對其長輩動手，告訴人受傷程度輕微
    ，被告犯後飾詞否認之態度等一切情狀，均量處如主文所示
    之刑，並均諭知易科罰金之折算標準。
乙、無罪部分：
一、公訴意旨另以：被告丙○○為乙○○之繼子，甲○○為丙○○之妻，丙○○與甲○○均有家庭暴力防治法第三條第三款
    之直系姻親之關係，丙○○、甲○○因認乙○○棄養其父親
    廖慶堂，於九十七年八月三日下午四時至五時許之間某時，
    將廖慶堂載回台中縣大里市○○○路四九二巷三十七號之乙○○之住處時，因與乙○○發生口角，丙○○乃基於恐嚇危
    害安全之故意，以兇惡之口氣，並以手指乙○○，稱：「要
    文要武都沒有關係，到法院見」等語，恐嚇乙○○，致生危
    害於安全，因認被告丙○○涉犯刑法第三百零五條之恐嚇危
    害安全罪。
二、按犯罪事實應依證據認定之，無證據不得認定犯罪事實；不
    能證明被告犯罪或其行為不罰者，應諭知無罪之判決，刑事
    訴訟法第一百五十四條第二項及第三百零一條第一項分別定
    有明文。再者，認定不利於被告之事實，須依積極證據，茍
    積極證據不足為被告不利事實之認定時，即應為有利於被告
    之認定，更不必有何有利之證據；又認定犯罪事實所憑之證
    據，雖不以直接證據為限，間接證據亦包括在內；然而無論
    為直接證據或間接證據，其為訴訟上之證明，須於通常一般
    人均不致有所懷疑，而得以確信其為真實之程度者，始得據
    為有罪之認定（最高法院三十年上字第八一六號、七十六年
    臺上字第四九八六號判例參照）。次按被告對告訴人之通知
    ，是否該當於刑法上將來惡害通知之恐嚇範疇，則必須以被
    告所述全部內容，綜合加以判斷，始能得知其言語之真意；
    又按刑法第三百零五條恐嚇罪之通知內容，限於所列舉對於
    生命、身體、自由、名譽、財產之加害事實；再按此通知加
    害之事，須為不法之事，苟出於正當權利之行使，則不能成
    立本罪。（台灣高等法院九十六年上易字第一六二四號判決
    參照）。
三、訊據被告丙○○固坦承於上揭時地對告訴人稱「要文要武沒
    有關係，法院見」等語，惟堅決否認有恐嚇告訴人之意思，
    辯稱：因為是告訴人先提到雙方法院見，伊乃以前詞附議，
    目的是認為雙方應到法院解決爭端，無恐嚇對方之意思等語
    ，公訴人認被告有恐嚇危害安全之舉措，無非以被告有為前
    開言詞等為唯一論據。
四、經查：（一）本案被告二人與告訴人於九十七年八月三日因
    雙方對於家產之分配與廖慶堂之照顧問題，發生嚴重之口角
    ，告訴人並提及「大家法院見」乙事，有錄音譯文一份附於
    本院九十七年度暫家護字第七七０號民事聲請事件卷宗（該
    卷第四十至四十二頁）內可憑，是以被告於九十七年八月三
    日離開台中縣大里市○○○路四九二巷三十七號之乙○○之
    住處時稱「要文要武沒有關係，法院見」等語，是否有攻擊
    、恐嚇告訴人之意思，自非無疑；（二）證人乙○○、李中
    正固均到庭結證稱：鄰居因聽聞被告二人與乙○○之爭吵有
    提醒乙○○要小心等語，惟不能證明鄰居係因聽聞上開「要
    文要武」之言詞，而為上開提醒，又雖上開證人均證稱被告
    丙○○為上開言詞時有指著告訴人之手勢，且態度兇惡等語
    ，惟是否兇惡本為證人觀察對方面容而為主觀粗略之描述，
    上開證人一為告訴人，一為告訴人之兒子，渠等描述，自難
    認客觀；又手勢固然可作為恐嚇之手段之一，惟倘非客觀上
    足認該手勢有傷害告訴人生命、身體等之明示或暗示（例如
    比開槍之手勢），自不得遽此認定該指著對方之手勢有恐嚇
    之意味，尤以雙方發生激烈口角後，指著對方互罵之情形，
    時有所見，難認被告丙○○該指著告訴人稱「要文要武沒關
    係，法院見」之激動言詞帶有恐嚇告訴人意思；（三）再「
    要文要武」之字面意義，究竟是指告訴人要文要武，被告丙○○不在意，抑或是指被告丙○○不惜對告訴人動武，均非
    明確，是以告訴人於聽聞上開言詞時不知道被告所言之意義
    （檢察官問：「你知道被告丙○○說要文要武沒有關係，法
    院見」，證人回答：「我不知道」等語，見本院審理筆錄第
    四頁），自不得僅以上開字面意義直接認定被告丙○○上開
    發言之本意係指後者（指丙○○不惜對告訴人動武），況被
    告丙○○於「要文要武沒關係」之發言後緊接稱「法院見」
    ，參酌被告丙○○與告訴人之所以產生糾紛，在於家產之分
    配及廖慶堂之扶養問題，業據被告自承在卷，並經證人乙○○到庭結證明確，雙方糾紛訴諸法律解決，本為正當權利之
    行使，自難認有以不法之事加諸告訴人之意思，揆諸上開說
    明之意旨，難認被告丙○○所為該當恐嚇危害安全之要件。
五、綜上，被告丙○○被訴恐嚇危害安全罪之部分，犯罪不能證
    明，揆諸上開說明意旨，應為無罪之諭知。
據上論斷，應依刑事訴訟法第二百九十九條第一項前段、第三百
零一條第一項，家庭暴力防治法第三條第三款，刑法第二十八條
、第二百七十七條第一項、第四十一條第一項前段，刑法施行法
第一之一條第一項、第二項前段，判決如主文。
中    華    民    國    98    年    5     月    5     日
                  刑事第四庭    法  官  陳如玲
以上正本證明與原本無異。
如不服本判決應於收受判決後10日內向本院提出上訴書狀，並應
敘述具體理由；其未敘述上訴理由者，應於上訴期間屆滿後20日
內向本院補提理由書（均須按他造當事人之人數附繕本）「切勿
逕送上級法院」。
                                書記官  童淑芬
中    華    民    國    98    年    5     月    5     日
附錄論罪科刑法條
中華民國刑法第277條
（普通傷害罪）
傷害人之身體或健康者，處 3 年以下有期徒刑、拘役或 1 千元
以下罰金。


司法院資訊處製作；財團法人民間司法改革基金會備份。
